【裁判字號】    98,訴,1342
【裁判日期】    981231
【裁判案由】    違反毒品危害防制條例
【裁判全文】
臺灣彰化地方法院刑事判決              98年度訴字第1342號
公  訴  人  臺灣彰化地方法院檢察署檢察官
被      告  乙○○
選任辯護人  黃鼎鈞律師
            陳銘傑律師
上列被告因違反毒品危害防制條例案件，經檢察官提起公訴（98
年度偵字第4503號），本院判決如下：
    主    文
乙○○幫助施用第一級毒品，累犯，處有期徒刑肆月，如易科罰
金，以新臺幣壹仟元折算壹日。
    犯罪事實
一、乙○○前於民國96年間因竊盜案件，經本院以96年度易字第
    1014號判決判處有期徒刑6月確定，甫於96年11月27日易科
    罰金執行完畢。詎猶不知悔改，明知海洛因為毒品危害防制
    條例第2條第2項第1款所列管第一級毒品，不得非法持有、
    施用，竟基於幫助甲○○施用第一級毒品海洛因之犯意，與
    甲○○合資購買第一級毒品海洛因1包後，於98年2月27日晚
    間11時許，在甲○○位於彰化縣彰化市○○路145之4號5樓
    租屋處內，將該包海洛因粉末摻水置入注射針筒，以注射方
    式注射至甲○○之手臂，以此方式幫助甲○○施用第一級毒
    品海洛因1次（甲○○施用毒品部分，另經裁定送觀察勒戒
    ，並於98年6月19日經認無繼續施用毒品傾向釋放）。嗣因
    甲○○於98年2月28日主動向警自首及接受採尿，而循線查
    獲上情。
二、案經彰化縣警察局彰化分局報告臺灣彰化地方法院檢察署檢
    察官偵查起訴。
    理    由
壹、證據能力部分：
    按被告以外之人於審判外之陳述，雖不符前4條之規定，而
    經當事人於審判程序同意作為證據，法院審酌該言詞陳述或
    書面陳述作成時之情況，認為適當者，亦得為證據；當事人
    、代理人或辯護人於法院調查證據時，知有第159條第1項不
    得為證據之情形，而未於言詞辯論終結前聲明異議者，視為
    有前項之同意，刑事訴訟法第159條之5定有明文。本案下列
    其餘引為證據之證人陳述及書證，檢察官、被告乙○○及其
    選任辯護人均不爭執其證據能力，且以之作為證據並無不當
    ，依上揭法條之規定，自均有證據能力，先予敘明。
貳、實體部分：
一、訊據被告乙○○對於前開犯罪事實均坦承不諱，核與證人甲
    ○○於警詢、偵查及本院審理中，證人莊淑貞於警詢及偵查
    中證述情節相符。且證人甲○○於上揭時地向警自首後，經
    警採集其尿液送驗結果，確呈現海洛因代謝物之可待因、嗎
    啡陽性反應，此有詮昕科技股份有限公司出具之濫用藥物尿
    液檢驗報告1份在卷可稽，足認被告前開自白與事實相符，
    洵足採認，本案事證明確，被告犯行堪以認定。
二、按海洛因為毒品危害防制條例第2條第2項第1款所列管之第
    一級毒品，不得非法持有、施用。是核被告乙○○所為，係
    犯刑法第30條第1項前段、毒品危害防制條例第10條第1項幫
    助施用第一級毒品罪。被告幫助施用前持有海洛因之低度行
    為，應為幫助施用之高度行為所吸收，不另論罪。又被告幫
    助施用第一級毒品，係屬幫助犯，爰依刑法第30條第2項之
    規定減輕其刑。查，被告前於96年間因竊盜案件，經本院以
    96年度易字第1014號判決判處有期徒刑6月確定，於96年11
    月27日易科罰金執行完畢，有臺灣高等法院被告前案紀錄表
    1份在卷可稽，被告於受有期徒刑執行完畢後5年內，故意再
    犯本件有期徒刑以上之罪，為累犯，應依刑法第47條第1項
    規定加重其刑。爰審酌被告前於96年間因施用毒品案件，經
    依法院裁定送入觀察勒戒處所觀察勒戒，有臺灣高等法院被
    告前案紀錄表1份在卷可稽，明知施用毒品係犯罪行為，不
    知規勸朋友遠離毒害，反幫助朋友嘗試並施打毒品，惡性非
    輕，及其犯罪手段、所生害危之程度及犯罪後之態度等一切
    情狀，量處如主文所示之刑，並諭知易科罰金之折算標準。
三、另起訴意旨認被告於前開時、地幫助甲○○施用之第一級毒
    品海洛因係由被告無償提供予甲○○，而認被告亦涉犯毒品
    危害防制條例第8條第1項轉讓第一級毒品罪嫌。經查：
(一)按犯罪事實應依證據認定之，無證據不得認定犯罪事實；不
    能證明被告犯罪或其行為不罰者，應諭知無罪之判決，刑事
    訴訟法第154條第2項、第301條第1項分別定有明文。又事實
    之認定，應憑證據，如未能發現相當證據，或證據不足以證
    明，自不能以推測或擬制之方法，以為裁判基礎。且認定犯
    罪事實所憑之證據，雖不以直接證據為限，間接證據亦包括
    在內；然而無論直接或間接證據，其為訴訟上之證明，須於
    通常一般之人均不致有所懷疑，而得確信其為真實之程度者
    ，始得據為有罪之認定，最高法院40年臺上字第86號及76年
    臺上字第4986號分別著有判例可資參照。再刑事訴訟法第
    161條已於91年2月8日修正公佈，修正後同條第1項規定：檢
    察官就被告犯罪事實，應負舉證責任，並指出證明之方法。
    因此，檢察官對於起訴之犯罪事實，應負提出證據及說服之
    實質舉證責任。倘其所提出之證據，不足為被告有罪之積極
    證明，或其闡明之證明方法，無從說服法官以形成被告有罪
    之心證，基於無罪推定之原則，自應為被告無罪判決之諭知
    （最高法院92年臺上字第128號判例意旨參照）。
(二)訊據被告乙○○矢口否認有何轉讓第一級毒品犯行，辯稱，
    98年2月27日當天所施打之海洛因係甲○○和伊合資購買，
    約定由伊先行購買後，甲○○再把分攤的錢給伊等語。查，
    證人甲○○於警詢中先證稱，因為被告有意追求伊，所以伊
    和被告所一起施用之毒品皆係由被告主動提供，在98年2月
    27日前已施用過2次等語（參98年度偵字第4053號偵查卷第9
    頁、12頁反面）；後於偵查中證稱，伊在98年2月27日之前
    沒有施用過毒品，當天伊和被告聊天聊到有朋友在施用毒品
    ，被告就從隨身攜帶之煙盒拿出1包白色粉末給伊看，伊好
    奇問被告施用感覺如何，被告說會很舒服，之後就去買針筒
    回來將粉末摻水置入針筒中幫伊注射，沒說要送伊，但也沒
    有向伊要錢等語（參同上偵查卷第45至46頁）；惟於本院審
    理中證稱，伊曾經和被告一起合資購買海洛因1次，因為當
    時被告說錢不夠，伊就說要幫被告出一半並拿錢給被告，但
    和98年2月27日被告幫伊施打這次並不是同一次，這次是被
    告免費提供給伊，當天伊問被告有無辦法去拿毒品，被告說
    有，但當天並沒有提到錢等語（參本院卷第58至61頁）。則
    證人甲○○對於究與被告一同施用過幾次毒品、平常毒品究
    係合資購買或被告主動提供；98年2月27日當天究係被告拿
    出毒品後，伊表示好奇欲施用，或係伊詢問被告有無管道取
    得毒品等節均前後證述不一，已有可疑。而證人莊淑貞雖於
    偵查中證稱，被告喜歡甲○○，所以甲○○想利用這點，從
    被告處取得免錢毒品，這是伊觀察到的，甲○○也曾經對伊
    說過，而伊有在伊和甲○○前開租屋處看過被告和甲○○施
    用毒品，大概是98年農曆過年前即1月份的事情等語（參同
    上偵查卷第33至34頁），惟其證述關於毒品來源部分除係聽
    聞自證人甲○○處外，證述曾見聞之施用時間亦與本案無涉
    ，自難補強證人甲○○之前開證述。綜上，此部分既僅有證
    人甲○○前開有瑕疵可指之證述，亦別無其他補強證據，縱
    被告對於如何與證人甲○○合資購買毒品前後供述不一，亦
    難憑此有瑕疵之單一指述遽認被告涉有此部分犯行，惟因起
    訴意旨認被告所涉此部分犯行與前開論罪科刑部分間屬想像
    競合之裁判上一罪關係，爰不另為無罪之諭知，併予敘明。
據上論斷，應依刑事訴訟法第299條第1項前段，毒品危害防制條
例第10條第1項，刑法第11條、第30條第1項前段、第2項、第47
條第1項、第41條第1項前段，判決如主文。
本案經檢察官葉建成到庭執行職務。
中    華    民    國    98    年    12    月    31    日
                  刑事第五庭  審判長  法  官  周淡怡
                                      法  官  李淑惠
                                      法  官  蔡家瑜
以上正本證明與原本無異。
如不服本判決應於收受判決後10日內向本院提出上訴書狀，並應
敘述具體理由；其未敘述上訴理由者，應於上訴期間屆滿後20日
內向本院補提理由書（均須按他造當事人之人數附繕本）「切勿
逕送上級法院」。
中    華    民    國    98    年    12    月    31    日
                                      書記官  陳秀鳳
附錄本案論罪科刑法條全文：
毒品危害防制條例第10條
施用第一級毒品者，處 6 月以上 5 年以下有期徒刑。
施用第二級毒品者，處 3 年以下有期徒刑。

司法院資訊處製作；財團法人民間司法改革基金會備份。
